【裁判字號】    99,交抗,765
【裁判日期】    990915
【裁判案由】    聲明異議
【裁判全文】
臺灣高等法院臺中分院交通事件裁定     99年度交抗字第765號
抗  告  人
即受處分人  甲○○
上列抗告人因違反道路交通管理處罰條例案件，不服臺灣南投地
方法院中華民國99年7月30日所為裁定（99年度審交聲字第210號
、211號）提起抗告，本院裁定如下：
    主  文
抗告駁回。
    理  由
一、本案經本院審理結果，認原審裁定認事用法均無不當，應予
    維持，並引用原審裁定所記載之理由（如附件）。
二、抗告意旨略以：(一)、南投縣政府警察局民國99年3月8日投警
    交字第0990007527號函所提：．．如國道6號高速公路下東
    草屯交流道匝道口處設有限速標誌「11/0.2限速為40公里」
    ，於該執行測照地點前158公尺處亦設有明顯警告標示牌及
    前300公尺處設有限速標誌．．。經實地勘查不難發現這些
    標誌（該執行測照地點前158公尺處設有「前有闖紅燈測速
    照相」明顯警告標示牌及前300公尺處設有限速標誌）都不
    是在一般道路上而是設在匝道上。舉發單位根本錯把匝道當
    一般道路看。而且從埔里方向來車下東草屯交流道其匝道口
    速限標誌為（23/0.1）50公里，並非南投縣警局所指（11/0
    .2）40公里（詳該函附件一）。原裁定引用南投縣警局所提
    錯誤證據資料（11/0.2）40公里，顯有違誤。又抗告人於被
    測照時從埔里方向來車下東草屯交流道其匝道口速限標誌為
    （23/0.1）50公里。高公局南投工務段於99年4月11日之後
    方將該標誌改為40公里，經電話洽該工務段承辦人吳先生告
    以：係外包廠商標示錯誤。實情究如何？懇請函查高公局南
    投工務段說明。又一般駕駛人看到南投縣警察局所引測速地
    點前300公尺設有速限標誌50公里，剎時或會認為是匝道上
    的速限，一般駕駛人實無法預知匝道終結，於紅綠燈十字路
    口過後的聯絡道其速限為何。更何況一條路上速限變化各有
    不同，有時由匝道出口過了紅綠燈路口後速限馬上由50公里
    變為60公里或70公里者亦有之（如國道6號往埔里方向29k愛
    蘭交流道，匝道出口過紅綠燈路口後速限即為70公里）。(二)
    、道路交通標誌標線號誌設置規則第85條規定，最高速限標
    誌，．．於以標誌或標線規定最高速限路段起點及行車管制
    號誌路口遠端適當距離處。惟主管機關並未於聯絡道起點標
    示其速限為何，俟開車的人看到第二個紅綠燈路口右側路旁
    標示速限50公里時已無安全反應距離。主管機關既未依規定
    於聯絡道起點標示速限為何，抗告人實無法得知該聯絡道速
    限究係多少。舉發單位據以處罰令人不服。(三)、經查該路段
    匝道較異議人吃紅單（2/2/2010）前巳增設三個標誌，分別
    為：(1)於41/0.1附近原「前有閩紅燈測速照相」標誌上頭增
    設50公里速限標誌乙面。(2)於41/0.3附近增設「前有闖紅燈
    測速照相」標誌乙面。(3)於聯絡道與地方道路第1交叉路口
    前增設LED（50公里）速限標誌乙面。此有99年3月8日投警
    交字第0990007527號函附件二及交通部台灣區○道○○○路
    局中區工程處99年3月24日中投字第0996002826號函影本可
    為證。中區工程處為何於99年3月問突然於該路段匝道上增
    設三個相關標誌？懇請函查高公局南投工務段說明原因。爰
    提起抗告，請求撤銷原裁定云云。
三、經查：抗告人即受處分人甲○○分別於99年1月31日20時59
    分許、99年2月2日19時12分許，駕駛其所有之車牌號碼6R
    －9337號自用小客車，行經東草屯交流道1.8公里處，因「
    限速50公里，經檢定合格儀器測照，時速65公里，超速15
    公里（未滿20公里）」之違規，而遭南投縣政府警察局交通
    隊警員，分別於99年2月10日以投警交字第J00000000號、99
    年2月11日以投警交字第J00000000號舉發違反道路交通管理
    事件通知單逕行舉發等情，均為抗告人所不爭執，並有南投
    縣政府警察局舉發違反道路交通管理事件通知單影本2份及
    採證照片2張附卷可稽。又依道路交通管理處罰條例第7條之
    2 第3項，汽車駕駛人行車速度超過規定之最高速限，經採
    用固定或非固定式科學儀器取得證據資料證明者，於一般道
    路須至少於100公尺，於高速公路、快速公路須至少於300公
    尺前，明顯標示之規定，由該規定之文義可知，在一般道路
    上以科學儀器採證超速違規所設置之警告標誌，與該科學儀
    器設置所在，僅須距離至少於100公尺，而在高速公路、快
    速公路上以科學儀器採證超速違規所設置之警告標誌，與該
    科學儀器設置所在，始須距離至少於300公尺。本件於警方
    所設置之固定桿雷達自動測速照相儀器執行測照地點（東草
    屯交流道1.8公里處）前方158公尺處，即設有「前有闖紅燈
    測速照相」之標示牌，並於前300公尺處設有「速限50公里
    」之限速標誌，此均有該等標示牌設立之位置照片可證，足
    以讓一般汽車駕駛人均注意並瞭解行經該路段時應依速限行
    駛之管制規範，是警方所為之上開違規舉發，已符合程序上
    之規定。至有關道路速限訂定及警告標誌之設置，乃交通主
    管機關與警察機關依據法律授權，本於權責對於各項行政措
    施包括道路設計、交通號誌、標誌、標線之設置、更動為具
    體裁量、規劃，以求達成道路充分有效能利用、維持交通秩
    序、保障道路使用人往來便利與安全之行政目的，除有違背
    法令或明顯矛盾、錯誤，縱係司法機關亦不得涉入此行政權
    核心領域，而民眾對於行政機關具體行政措施如有意見，自
    應循正當管道向行政機關反應，尤不得由民眾自行主觀認定
    是項措施是否合理及應否遵循。雖抗告人就其合理性有所爭
    執，亦僅能透過行政或立法程序加以變更，不得逕行主張不
    受拘束，亦即不得據此主張解免其違反行政義務所應負之行
    政處罰責任。從而，原處分機關援引道路交通管理處罰條例
    第40條、第63條第1項第1款、違反道路交通管理事件統一裁
    罰基準表之規定，分別以投監四裁字第裁65-J00000000號、
    投監四裁字第裁65-J00000000號，各裁處抗告人罰鍰新臺幣
    1,600元，並各記違規點數1點，核無違誤，抗告人不服裁決
    處分向原審聲明異議，原審駁回其異議，並無不合。抗告人
    仍執陳詞提起本件抗告，其抗告為無理由，應予駁回。
據上論斷，應依應依道路交通管理處罰條例第89條前段、道路交
通案件處理辦法第26條，刑事訴訟法第412條，裁定如主文。
中    華    民    國    99    年    9     月    15    日
            交通法庭    審判長法  官  羅  得  村
                              法  官  李  雅  俐
                              法  官  簡  源  希
上列正本證明與原本無異。
不得再抗告。
                              書記官  李  宜  珊
中    華    民    國    99    年    9     月    15    日

司法院資訊處製作；財團法人民間司法改革基金會備份。
